【裁判字號】    98,抗,237
【裁判日期】    990203
【裁判案由】    聲明異議
【裁判全文】
臺灣高等法院臺南分院民事裁定  98年度抗字第237號
抗  告  人  甲○○
上列抗告人因與執行債權人嘉義縣六腳鄉農會間給付借款執行事
件，就司法事務官所為終局處分提出異議，對於中華民國九十八
年八月三十一日臺灣嘉義地方法院所為裁定（九十八年度事聲字
第五一號），提起抗告，本院裁定如下：
      主      文
抗告駁回。
抗告程序費用新台幣壹仟元由抗告人負擔。
      理      由
一、抗告意旨略以：原裁定認定嘉義地院九十八年度事聲字第一
    八號民事裁定尚未終結確定，顯有違誤；且原法院九十八年
    度事聲字第一八號、第五一號民事事件，均由同一法官為裁
    定，合法性亦有可議；爰提起本件抗告，求為廢棄原裁定等
    語。
二、按不動產所有人設定最高限額抵押權後，於同一不動產上，
    得設定地上權及其他以使用收益為目的之物權，或成立租賃
    關係，但其抵押權不因此而受影響。前項情形，抵押權人實
    行抵押權受有影響者，法院得除去該權利或終止該租賃關係
    後拍賣之，此觀九十六年三月二十八日修正後民法第八百八
    十一條之十七準用同法第八百六十六條規定自明。次按上揭
    規定於民法物權編修正施行前設定之最高限額抵押權，亦適
    用之，此參九十六年三月二十八日修正後民法物權編施行法
    第十七條規定亦明。
三、查：
（一）抗告人為向執行債權人即相對人抵押借款，於民國七十六
      年七月九日以原裁定附表（下稱附表）所示不動產（下稱
      系爭不動產），設定本金最高限額新台幣（下同）六百萬
      元抵押權予相對人，並已辦妥最高限額抵押權登記。嗣抗
      告人因未按期清償本息，經相對人訴請嘉義地院以九十四
      年度訴字第四四五號事件，判決抗告人應給付四百六十五
      萬六千五百二十元之本金、利息及違約金並已確定；相對
      人其後執上揭民事確定判決為執行名義，聲請嘉義地院九
      十八年度司執字第四八二二號執行事件，就抗告人所有系
      爭不動產查封執行在案等情，此參內附上揭民事判決、確
      定證明書、土地及建物登記謄本在內之上揭執行卷宗自明
      。
（二）抗告人於九十八年一月十日將附表所示執行標的建物，即
      門牌號碼嘉義市○○街一三九號房屋之一樓部分，出租予
      第三人陳水管作為回收電器場所乙情，為抗告人於執行法
      院九十八年三月三十日現場查封時自陳之事實，且有查封
      筆錄及抗告人提出之租賃契約書影本附於上揭執行卷宗可
      參；堪認抗告人於設定系爭最高限額抵押權後，於同一不
      動產上成立租賃關係，依上開說明，系爭最高限額抵押權
      不因此而受影響。
（三）系爭不動產經執行法院定拍賣底價為四百二十七萬元，並
      因第三人陳水管主張上揭租賃關係，而附註系爭執行標的
      建物之一樓部分於拍定後不點交，而定期於九十八年七月
      十五日（原裁定誤載為六月八日）實施第一次拍賣結果，
      因無人應買，系爭不動產勢須減價進行第二次拍賣乙情，
      此亦有卷附之拍賣公告、不動產拍賣筆錄可佐。對照相對
      人聲請執行之本案債權金額高達四百六十五萬六千五百二
      十元，堪認抗告人與第三人陳水管間之上揭租賃關係，確
      已影響及於系爭最高限額抵押權自明；相對人因而具狀聲
      請除去租賃後拍賣者，洵屬有據。執行法院於九十八年七
      月二十三日命令除去第三人陳水管之租賃權，依上開說明
      ，即無不合。
（四）抗告人並未爭執系爭不動產於設定最高限額抵押權後，於
      同一不動產上，與第三人陳水管成立上揭租賃關係之事實
      ，僅以非關除去租賃權事項向執行法院聲明異議，非有理
      由；執行法院司法事務官因而駁回其異議聲明，自無不合
      。原法院因認抗告人就司法事務官所為駁回異議聲明之終
      局處分並無違誤，裁定駁回抗告人之異議者，亦無不合。
      至於抗告人就執行法院司法事務官所為駁回異議聲明之終
      局處分提出異議同時，聲請停止系爭執行事件之執行者，
      未經執行法院司法事務官先為處分，原裁定逕於理由項下
      ，一併說明系爭執行事件之執行名義為上揭民事確定判決
      ，並非該院另案九十八年度事聲字第一八號異議事件之裁
      判，抗告人聲請裁定不得繼續進行，為無理由者，核係贅
      詞，惟不影響於原裁定之效力，併予敘明。
四、綜上所述，抗告人就其所有系爭不動產設定最高限額抵押權
    後，於同一不動產上，再與第三人陳水管成立租賃關係，且
    此項租賃關係，於相對人實行抵押權時已造成影響，執行法
    院依相對人之聲請，於九十八年七月二十三日命令除去第三
    人陳水管之上揭租賃權，即無不合；抗告人對於執行命令聲
    明異議，為無理由，執行法院司法事務官於同年八月十日駁
    回其異議之聲明亦無不合。抗告人就司法事務官所為上揭裁
    定之終局處分提出異議，並無理由，原法院據以裁定駁回其
    異議，其認事用法均無不合；且原裁定之承審法官並無應自
    行迴避，不得執行職務事由，抗告意旨仍執前詞，並以原裁
    定之承審法官與另案事件之承審法官為同一云云，指摘原裁
    定不當，求予廢棄，非有理由，應予駁回。
五、據上論結，本件抗告為無理由，依強制執行法第三十條之一
    、民事訴訟法第四百九十五條之一第一項、第四百四十九條
    第一項、第九十五條、第七十八條，裁定如主文。
中    華    民    國    99    年    2    月     3     日
                  民事第二庭  審判長法  官  陳  光  秀
                                    法  官  曾  平  杉
                                    法  官  李  文  賢
上為正本係照原本作成。
本裁定除以適用法規顯有錯誤為理由外，不得再抗告。如提出再
抗告，應於收受送達後10日內委任律師為代理人向本院提出再抗
告狀（須附繕本），並繳納再抗告費新台幣1千元。
中    華    民    國    99    年    2    月     4     日
                                      書記官  劉清洪
【附記】
民事訴訟法第495條之1第2項準用同法第466條之1第1、2項規定
：
(1)對於第二審判決上訴，上訴人應委任律師為訴訟代理人。但上
  訴人或其法定代理人具有律師資格者，不在此限。
(2)上訴人之配偶、三親等內之血親、二親等內之姻親，或上訴人
  為法人、中央或地方機關時，其所屬專任人員具有律師資格並
  經法院認為適當者，亦得為第三審訴訟代理人。
民事訴訟法第466條之2第1項：
  上訴人無資力委任訴訟代理人者，得依訴訟救助之規定，聲請
  第三審法院為之選任律師為其訴訟代理人。

司法院資訊處製作；財團法人民間司法改革基金會備份。
